【裁判字號】    98,抗,706
【裁判日期】    980429
【裁判案由】    假扣押
【裁判全文】
臺灣高等法院民事裁定                   98年度抗字第706號
抗  告  人  甲○○
上列抗告人與相對人乙○○間假扣押事件，對於中華民國98年4
月1日臺灣士林地方法院98年度裁全字第848號裁定，提起抗告，
本院裁定如下：
    主  文
抗告駁回。
抗告費用由抗告人負擔。
    理  由
一、本件聲請及抗告意旨略以：相對人於民國（下同）85、86年
    間邀伊一同參與合會，並代伊繳交會費等事務，詎相對人未
    經伊同意，逕自代伊出標並得標，且將該得標會款新臺幣（
    下同）53萬元占為己有，嗣雙方於95年1月20日合意依民法
    第320條「新債清償」之方式，改以新債務（借款債權）作
    為清償舊債務（得標會款）。惟屢經催討，相對人均置之不
    理，近日據聞相對人欲將其名下不動產過戶他人，為免相對
    人就其財產為不利益處分，恐日後有不能執行或甚難執行之
    虞，乃聲請本件假扣押，並提出借據及土地登記謄本等影本
    為證，是伊均已盡釋明之責。況伊已陳明願供擔保以補釋明
    之不足，詎原裁定仍以伊未盡釋明之責，駁回伊之聲請，顯
    屬不當，爰請求廢棄原裁定等語。
二、按債權人就金錢請求或得易為金錢請求之請求，欲保全強制
    執行者，得聲請假扣押；假扣押非有日後不能強制執行或甚
    難執行之虞者，不得為之；請求及假扣押之原因應釋明之；
    前項釋明如有不足，而債權人陳明願供擔保或法院認為適當
    者，法院得定相當之擔保，命供擔保後為假扣押，民事訴訟
    法第522條第1項、第523條第1項、第526條第1項、第2項分
    別定有明文。是債權人聲請假扣押，應就其「請求」及「假
    扣押之原因」加以釋明，釋明如有不足，而債權人陳明願供
    擔保或法院認為適當者，法院得命相當之擔保，命供擔保為
    假執行。然供擔保係補釋明之不足，並非可代替釋明，債權
    人釋明責任，未因可供擔保而得免除，故債權人就其請求及
    假扣押之原因，如未提出證據以為釋明，即非釋明不足，法
    院自不得命供擔保而為假扣押。
三、查抗告人主張其對相對人有債權存在，然相對人規避債務，
    為免相對人脫產，恐日後有不能強制執行或甚難以執行之虞
    ，乃聲請本件假扣押，並提出借據及土地登記謄本等影本為
    證（原法院卷第6至9頁）。惟上開證據固得釋明抗告人就其
    假扣押之請求；至相對人有何逃匿、脫產，致抗告人日後有
    不能強制執行或甚難執行之虞之情事，抗告人僅泛稱據聞相
    對人欲將其名下不動產過戶他人云云，然就相對人究有何浪
    費財產、增加負擔或將其財產為不利益處分，致達於無資力
    狀態等不能強制執行之情事，或相對人有將移住遠方或逃匿
    等甚難執行之虞等假扣押之原因，均未提出任何可使法院信
    其主張為真實之證據，自難認抗告人已盡釋明之責。依上開
    說明，原法院以抗告人未盡釋明之義務，核與假扣押要件不
    符為由，裁定駁回其聲請，於法並無不合。抗告意旨指摘原
    裁定不當，求予廢棄，為無理由，應予駁回。
四、據上論結，本件抗告為無理由，爰裁定如主文。
中    華    民    國    98    年    4     月    29    日
                    民事第三庭
                        審判長法  官 林敬修
                              法  官 張靜女
                              法  官 吳青蓉
正本係照原本作成。
不得抗告。
中    華    民    國    98    年    4     月    30    日
                              書記官 吳碧玲


司法院資訊處製作；財團法人民間司法改革基金會備份。
